臺灣新北地方法院三重簡易庭民事判決
　　　　　　　　　　　　　　　 　  110年度重簡字第1755號
原      告  楊榮義  

法定代理人  施銀嬌  
訴訟代理人  許朝昇律師
被      告  洪台成  
上列當事人間請求侵權行為損害賠償事件，於民國111年3月1日
言詞辯論終結，本院判決如下：
    主  文
被告應給付原告新臺幣伍萬參仟柒佰玖拾陸元，及自民國一一０
年九月二十五日起至清償日止，按年息百分之五計算之利息。
原告其餘之訴駁回。
訴訟費用由被告負擔二分之一，餘由原告負擔。
本判決原告勝訴部分得假執行。
原告其餘假執行之聲請駁回。
    事  實  及  理  由
一、本件被告經合法通知，未於最後言詞辯論期日到場，查無民
    事訴訟法第386條所列各款情事，應准原告之聲請，由其一
    造辯論而為判決，合先敘明。
二、原告起訴主張：被告於民國110年2月1日18時31分許，駕駛
    車牌號碼000-0000號營業小客車，沿新北市蘆洲區中山一路
    往五股方向行駛，行經新北市○○區○○○路000號旁時，因超車
    未保持適當安全間隔，碰撞原告所騎乘車牌號碼000-0000號
    普通重型機車（下稱系爭機車），致原告人車倒地，原告因
    而受有左、右側手部開放性傷口、左側膝部開放性傷
    口、左、右側手部挫傷、左側膝部挫傷等傷害，系爭機車亦
    受有損害，原告因此受有下列損害：1.系爭機車修復費用：
    新臺幣（下同）27,550元。2.安全帽2,800元：3,600元×8折
    （110年1月8日購入）2,800元。3.工作損失：原告原於全聯
    實業公司擔任理貨、搬運、收銀等工作，每日工作4小時，
    時薪為165元，然因本件事故自110年2月1日起至同月19日止
    均因傷請假休養，因而受有工作損失13,860元之損失（110
    年2月11日、12日因適逢過年薪資加倍）。4.精神慰撫金50,
    000元。5.學費損失7,425元：原告於車禍前已繳費於聯成電
    腦公司參與學員受訓，因本件車禍原告自110年2月1日起至3
    月15日止無法上課（課程為一星期一堂，原告因傷缺課六堂
    ，須等正常期別班上完課程結束後，於新開課程才能重新繳
    費上課），因而受有學費損失7,425元（19,800元學費×1.5
    月/4月＝7,425元），以上合計101,635元。爰依侵權行為之
    法律關係提起本訴，並聲明：⑴被告應給付原告101,635元及
    自起訴狀繕本送達翌日起至清償日止，按年息百分之5計算
    之利息。⑵願供擔保，請准宣告假執行。
三、被告則以：原告請求金額過高。事發在雙黃線邊沿，以初判
    表認定肇事責任太過輕率，且初判表未載明肇事責任百分比
    。原告機車騎在四線道雙黃線邊緣，發生車禍，不能說原告
    沒有責任，一般機慢車要靠車道右邊行駛才對，所以原告也
    應負肇事責任等語置辯，並聲明：原告之訴駁回。
四、得心證之理由：
（一）原告主張被告於前揭時地因超車不當之過失，致碰撞原告
      所騎乘機車，原告因此受有左、右側手部開放性傷口、左
      側膝部開放性傷口、左、右側手部挫傷、左側膝部挫傷等
      傷害之事實，業據其提出道路交通事故當事人登記聯單、
      道路交通事故現場圖、宏仁醫院診斷證明書、新北市立聯
      合醫院診斷證明書、安美中醫診所診斷證明書等件為證  
      ，並有本院向新北市政府警察局蘆洲分局調取之本件道路
      交通事故資料在卷可參，被告雖以前詞置辯，惟查：按「
      汽車行駛時，駕駛人應注意車前狀況及兩車並行之間隔，
      並隨時採取必要之安全措施，不得在道路上蛇行，或以其
      他危險方式駕車。」道路安全規則第94條第3項定有明文
      。依原告於蘆洲分局道路交通事故調查筆錄所陳稱：「我
      騎機車從中山一路直行往五股方向行駛在內側車道上，對
      方從我右後方行駛過來，對方左側車身撞到我右側車身。
      撞到後我人車倒地。撞到前未看到對方」等語，及被告於
      蘆洲分局道路交通事故調查筆錄先後陳稱：「我駕駛計程
      車從中山一路直行往五股方向行駛在內側車道上，因為內
      側車道前方很多台機車直行往五股方向，所以我就往右邊
      變換車道，我往右變換車道途中，我車左側車身與對方機
      車發生碰撞我才知道發生車禍，撞到前未看到對方。對方
      行向我也不知道」、「我駕駛計程車從中山一路直行往五
      股方向行駛在外側車道上，因為外側車道前方很多台機車
      直行往五股方向，所以我就往左變換車道，我往左變換車
      道途中，我車左後照鏡與前方機車右手把發生碰撞我才知
      道發生車禍，撞到前未看到對方。對方行向我也不知道，
      （問：為何你現在筆錄與第一次訪談所述不一樣？）因為
      我做完筆錄後，我回去看我的行車紀錄器，我發現我現在
      講的筆錄內容才是對的等語，並參以道路交通事故現場圖
      、翻拍照片及兩車碰撞部位，可知本件事故之發生，乃係
      被告駕駛計程車自外側車道欲超車而往左變換至內側車道
      往前行駛時，疏未注意與其左前方於內側車道行駛之原告
      所駕駛系爭機車保持安全間隔，致其所駕駛計程車左側碰
      撞系爭機車右側，系爭機車因而倒地，被告違反前揭規定
      ，自有過失，此並有新北市政府交通事件裁決處111年1月
      18日函文暨所附新北裁鑑字第1115225367號函附新北市政
      府車輛行車事故鑑定會鑑定意見書所認：「一、甲○○駕駛
      營業小客車，超車時未保持適當安全間隔，為肇事原因。
      二、乙○○駕駛普通重型機車，無肇事因素。」可佐。是被
      告就本件事故之發生應有過失，原告則無過失，洵堪認定
      。
（二）按因故意或過失，不法侵害他人之權利者，負損害賠償責
      任；汽車、機車或其他非依軌道行駛之動力車輛，在使用
      中加損害於他人者，駕駛人應賠償因此所生之損害。但於
      防止損害之發生，已盡相當之注意者，不在此限；不法侵
      害他人之身體或健康者，對於被害人因此喪失或減少勞動
      能力或增加生活上之需要時，應負損害賠償責任；不法侵
      害他人之身體、健康、名譽、自由、信用、隱私、貞操，
      或不法侵害其他人格法益而情節重大者，被害人雖非財產
      上之損害，亦得請求賠償相當之金額，民法第184條第1項
      前段、第191條之2、第193條第1項、第195條第1項前段分
      別定有明文。被告因前揭駕車之過失行為，不法侵害原告
      之權利，已如前述，原告請求被告負侵權行為損害賠償責
      任，自屬有據。茲就原告請求之損害賠償金額，審酌如下
      ：
   1、系爭機車修復費用：按不法毀損他人之物者，被害人得請
      求賠償其物因毀損所減少之價額，民法第196條亦有明文
      ，而依民法第196條請求賠償物被毀損所減少之價額，固
      得以修復費用為估定之標準，但以必要者為限（如修理材
      料以新品換舊品，應予折舊）。查，系爭機車因本件事故
      受損之修復費用為27,550元，有估價單在卷可稽，且依估
      價單上所載之維修項目，核與系爭機車右側倒地之受損部
      位大致相符，堪認均屬本件事故之必要修復費用無誤。惟
      系爭機車之修理既係以新零件更換被損之舊零件，則原告
      以修理費作為損害賠償之依據時，自應將零件折舊部分予
      以扣除。又系爭機車係於109年7月（推定15日）出廠，有
      公路監理閘門資料在卷佐參，至110年2月1日受損時，已
      使用6月餘，本院依「營利事業所得稅結算申報查核准則
      」第95條第8項：「固定資產提列折舊採用定率遞減法者
      ，以1年為計算單位，其使用期間未滿1年者，按實際使用
      之月數相當於全年之比例計算之，不滿1個月者，以月計
      。」之規定，另依行政院所頒「固定資產耐用年數表」及
      「固定資產折舊率表」之規定，機車之耐用年數為三年，
      依定率遞減法每年折舊千分之536，其最後1年之折舊額，
      加歷年折舊累積額，總和不得超過該資產成本原額之十分
      之九，系爭機車之折舊年數為7月，零件折舊後之餘額為1
      8,936元（計算式如附表），故原告所得請求之系爭機車
      合理修復費用為18,936元，逾此部分則屬無據。
　 2、安全帽：原告主張其所有安全帽因本件事故受損，受有2,
      800元之損害等情，雖提出安全帽受損之照片為證，惟未
      提出單據佐參，本院爰依民事訴訟法第222條第2項「當事
      人已證明受有損害而不能證明其數額或證明顯有重大困難
      者，法院應審酌一切情況，依所得心證定其數額。」規定
      ，認原告得請求被告賠償之安全帽費用應為1,000元，逾
      此部分之請求，要屬無據。
　 3、工作損失：原告主張其於公司擔任理貨、搬運、收銀工作
      ，因受傷必須休養19日，共受有13,860元之工作損失等語
      ，業據提出宏仁醫院診斷證明書、新北市立聯合醫院診斷
      證明書、安美中醫診所診斷證明書、薪資明細及110年2月
      1日至同年3月5日病假證明等件為證，依原告車禍當天急
      診之傷勢「左、右側手部開放性傷口、左側膝部開放性傷
      口、左、右側手部挫傷、左側膝部挫傷」等語，其膝蓋、
      手部附近確有受傷，是其於110年2月4日再度至宏仁醫院
      就診之傷勢「左膝挫擦傷、關節活動受限兩手掌及手右背
      挫傷右肩挫傷」，時間接近、部位亦相同，應認確屬原告
      本件事故所受傷勢，而其因此傷勢，既於110年2月1日車
      禍當天於新北市立聯合醫院急診，並經醫師囑咐「建議休
      養參日為宜」，另自110年2月4日起陸續至宏仁醫院治療7
      次，亦經醫師囑咐「休養三週」，則原告請求其因受傷無
      法工作之19日薪資損失，尚非無據；則依原告所提薪資表
      上所示計時薪資為165元（110年2月11日、12日因適逢過
      年薪資加倍），原告請求13,860元（即【17日×4時×165元
      】＋【2日×4時×320元＝13,860元）之工作損失，自屬有據
      。
　 4、未能上課損失費用：原告主張系爭車禍前，業已繳費參加
      聯成電腦公司電腦課程班，因系爭車禍受傷自110年2月1
      日起至3月15日止無法上課（課程為一星期一堂，原告因
      傷缺課六堂，須等正常期別班上完課程結束後，於新開課
      程才能重新繳費上課），受有學費損失7,425元等語，固
      據其提出聯成電腦公司學員參訓定型化契約書、證明及繳
      費收據等件為證，惟依原告所受前揭傷勢，縱無法從事理
      貨、搬運之勞動工作，究難認已達每週一堂、連續六週無
      法前往補習班上課之嚴重情形，是原告此部分請求，要屬
      無據。
　 5、精神慰撫金：按慰撫金之多寡，應斟酌雙方之身分、地位
      、資力與加害程度，及其他各種情形核定相當之數額，該
      金額是否相當，自應依實際加害情形與被害人所受之痛苦
      及雙方之身分、地位、經濟狀況等關係決定之。爰審酌原
      告目前仍為華夏科技大學學生，於全聯實業公司擔任工讀
      生，每月薪資約2萬元，被告為大專畢業，目前從事計程
      車業，每月收入約5萬元，此業據兩造陳明在卷，並參以
      被告之加害情形、原告所受上開傷勢及精神上所受痛苦等
      一切情狀，認為原告請求精神慰撫金50,000元，實屬過高
      ，應酌減為20,000元為適當，逾此部分之請求，尚乏依據
      。
　 6、綜上，原告得請求被告賠償之損害合計為53,796元（計算
      式：系爭機車修繕費用18,936元＋安全帽1,000元＋工作損
      失13,860元＋精神慰撫金20,000元）。
（三）從而，原告依侵權行為法律關係，請求被告給付53,796元
      及自起訴狀繕本送達翌日即110年9月25日起至清償日止，
      按年息百分之5計算之利息，為有理由，應予准許；逾此
      部分之其餘請求，則無理由，應予駁回。
（四）本判決原告勝訴部分，係依簡易程序而為被告敗訴之判決
      ，爰依職權宣告假執行。至原告敗訴部分，其假執行之聲
      請，即失所附麗，應併予駁回。
五、訴訟費用負擔之依據：民事訴訟法第79條。
中　　華　　民　　國　　111 　年　　3 　　月　　15　　日
                  臺灣新北地方法院三重簡易庭
                      法      官  葉靜芳
以上正本係照原本作成。
如不服本判決，應於送達後20日內，向本院提出上訴狀並表明上
訴理由，如於本判決宣示後送達前提起上訴者，應於判決送達後
20日內補提上訴理由書（須附繕本）。 
中　　華　　民　　國　　111 　年　　3 　　月　　15　　日
                      書  記  官  陳君偉
附表
-----
折舊時間           金額
第1年折舊值        27,550×0.536×(7/12)=8,614
第1年折舊後價值    27,550-8,614=18,936